【裁判字號】    90,交易,69
【裁判日期】    901009
【裁判案由】    過失傷害
【裁判全文】
臺灣士林地方法院刑事判決                            九十年度交易字第六九號
    聲  請  人  臺灣士林地方法院檢察署檢察官
    被      告  乙○○
    選任辯護人  蔡文玉
右列被告因過失傷害案件，經檢察官聲請以簡易判決處刑（八十九年度調偵字第三二
七號），本院認不宜以簡易判決處刑，改依通常程序審理，茲判決如左：
    主  文
乙○○因過失傷害人，處拘役伍拾日，如易科罰金，以佰元折算壹日。
    事  實
一、乙○○於民國（下同）八十九年五月十四日下午二時許，駕駛車牌號碼Ｇ三─三
    六三０號自用小客車，在台北市○○區○○路二段八十二號前路邊停車，啟動欲
    切入直行車流時，本應注意行車起步前應顯示方向燈，注意前後左右有無障礙或
    車輛行人，並應讓行進中之車輛行人優先通行，且依當時之情況亦無不能注意之
    情形，竟疏未注意讓行進中車輛先行通過，猶貿然駛入直行車流，適甲○○無照
    騎乘車牌號碼ＱＱＯ─０一三號輕機車後載其女兒李佳樺沿石牌路同向由後駛來
    ，見乙○○車突由路邊駛出，猝不及防，機車右側車身護板直接與乙○○車左前
    保險桿擦撞，甲○○旋人車倒地，致受有第十二胸椎嚴重壓迫性骨折（聲請書誤
    繕為第十二腰椎）之傷害。乙○○於事故發生後，先開車送甲○○到醫院急救，
    在偵查機關尚不知孰為犯人時，主動向到醫院處理之員警林益豐表示為其駕車肇
    事自首犯罪，始查知上情。
二、案經甲○○訴請臺灣士林地方法院檢察署檢察官偵查聲請以簡易判決處刑，本院
    認不宜以簡易判決處刑，改依通常程序審理。
    理  由
一、按第一審法院得因檢察官之聲請，不經通常審判程序，逕以簡易判決處刑者，以
    依被告在偵查中之自白或其他現存之證據，已足認定其犯罪者為限，此觀諸刑事
    訴訟法第四百四十九條第一項規定自明。被告所犯之罪不合於該條所定得以簡易
    判決處刑時，依同法第四百五十二條、第四百五十一條之一第四項但書第一款規
    定，即應依通常程序審判之。本件聲請人即公訴人臺灣士林地方法院檢察署檢察
    官認被告乙○○涉有過失傷害罪嫌，無非係以告訴人甲○○於偵查中之指訴，再
    參以卷附之道路交通事故調查報告表及診斷證明書等為其論據。惟訊據被告矢口
    否認有何過失傷害犯行，是被告究竟有無犯罪之事實，於本院受理之初，尚不能
    全無疑問，殊有詳為查明之必要。亦即本案既無被告在偵查中之自白，復難僅憑
    檢察官於聲請時現存之證據認定被告犯罪，揆諸首開規定，顯無逕以簡易判決處
    刑之餘地。原檢察官聲請以簡易判決處刑，容有未合，自應依通常程序進行審判
    。其次，依刑事訴訟法第四百五十一條第一項、第三項之規定，檢察官聲請以簡
    易判決處刑者，其聲請與起訴有同一之效力。本件如上所述，既認檢察官簡易判
    決之聲請於法未合，應依通常程序審判，則參照上開刑事訴訟法第四百五十一條
    第一項及第三項之規定，應認本件業經檢察官提起公訴，合先敘明。
二、訊據被告固坦認確於前揭時、地駕車肇事致機車騎士甲○○因而受傷等情，惟矢
    口否認有何過失犯行，並辯稱：伊當時有打方向燈，且已切入直行車道，車子已
    經轉正了，伊還記得當時有回頭看，在十字路口有一輛計程車，但在安全距離，
    所以伊才將車開出來，而兩車碰撞的地點在雙黃線旁，可見甲○○的機車靠左行
    駛，且車速很快，否則不會造成如此嚴重之傷勢，伊已盡注意義務，本件車禍伊
    無過失可言云云。然查，被告於右開時、地駕駛自小客車由路邊起駛前未讓行進
    中之由甲○○所騎乘機車優先通行，致兩車發生擦撞，甲○○因而受傷之事實，
    業據告訴人甲○○迭次指訴綦詳，並經在場證人李佳樺於審理時到庭證述屬實，
    復有道路交通事故調查報告表乙份、台北市政府警察局北投分局北投分隊道路交
    通事故補充資料表及台北市政府警察局交通警察大隊交通事故分析研判表附卷足
    資憑明，且告訴人甲○○確因本件車禍致受有如事實欄所示之傷害，亦有行政院
    國軍退除役官兵輔導委員會臺北榮民總醫院九十年七月十六日（九十）北總行字
    第０六八０八號函附急診病歷資料影本乙份及急診診斷證明書影本乙紙在卷可稽
    ，酌以被告於本院審訊時亦供稱：「當時我從路邊出來回頭看，我看機車還很遠
    ，沒有想到會撞到等語（見本院九十年三月一日訊問筆錄），故被告起駛前未讓
    行進中車輛先行，應可認定。又依上開道路交通事故調查報告表上所繪之現場圖
    及兩車受損情形等跡證顯示，肇事地係雙向二車道，直路，屬市區道路，速限四
    十公里，兩側路邊均劃有黃線，不得停車，被告車左前保險桿撞痕，告訴人機車
    右側車身護板裂、撞痕，肇事後現場亦未遺有任何煞車痕或散落物。綜上跡證研
    判，認係被告駕駛自小客車起駛前未讓行進中車輛優先通行為肇事因素。按「行
    車起步前應顯示方向燈，注意前後左右有無障礙或車輛行人，並應讓行進中之車
    輛行人優先通行」，道路交通安全規則第八十九條第一項第六款著有明文。本件
    被告駕駛自小客車自應遵守上開規定，而參之當時天候晴，日間自然光，係直路
    ，路面乾燥，且視距良好等情，業據證人即承辦員警林益豐指陳明確，並有道路
    交通事故調查報告表在卷足憑，顯無不能注意之情事，詎其竟疏於注意讓行進中
    車輛先行通過，貿然起步駛入直行車流而肇事，致使告訴人因而受傷，被告顯有
    過失，況且本件車禍經先後送請台北市車輛行車事故鑑定委員會鑑定及台北市政
    府交通局覆議結果，亦均作如是認定，此有鑑定意見書及覆議意見書各乙份在卷
    可參，苟誠如被告所言其車已駛入直行車道且已轉正云云，何以兩車之撞擊點在
    被告車左前保險桿處，足見被告車尚未切入直行車流；至告訴人雖未考領機車駕
    照，於肇事時係無照駕駛，惟告訴人係行進中之車輛，為路邊起步車撞及，其無
    照駕駛與肇事因素無關，僅屬一般違規，附此敘明。又被告過失行為與告訴人之
    傷害間顯有相當因果關係，事證明確，是被告前開所辯，要屬卸責之詞，尚難採
    信，其犯行足堪認定，應依法論科。
三、核被告所為，係犯刑法第二百八十四條第一項前段之過失傷害罪。又被告於偵查
    機關尚不知孰為犯人之前，即主動向到醫院處理之警員表示其為肇事者，已據證
    人即警員林益豐於本院審理時到庭證述明確，故依刑法第六十二條前段自首之規
    定減輕其刑。爰審酌被告前無肇事紀錄，此有臺灣高等法院檢察署刑案紀錄簡覆
    表存卷可按，素行尚可，本件過失之程度、事後仍未與告訴人達成和解賠償損害
    及告訴人所受之傷害等一切情狀，量處如主文所示之刑。末按被告行為後，刑法
    第四十一條業於九十年一月十日修正公布，同年月十二日生效，舊法規定犯最重
    本刑三年以下有期徒刑以下之刑之罪，而受六個月以下有期徒刑或拘役之宣告，
    因身體、教育、職業、家庭之關係或其他正當事由，執行顯有困難者，得易科罰
    金，修正後刑法第四十一條第一項規定，凡犯最重本刑五年以下有期徒刑以下之
    刑之罪，而受六個月以下有期徒刑或拘役之宣告，均得易科罰金，比較新舊法之
    規定，以修正後之新法有利於行為人，自應依刑法第二條第一項前段規定，適用
    裁判時之新法，諭知易科罰金之折算標準，以資警惕。
據上論斷，應依刑事訴訟法第四百五十二條、第二百九十九條第一項前段，刑法第二
百八十四條第一項前段、第二條第一項前段、第六十二條前段、第四十一條第一項前
段，罰金罰鍰提高標準條例第一條前段、第二條，判決如主文。
本案經檢察官黃惠玲到庭執行職務
中      華      民      國      九十    年      十    月      九        日
                                      臺灣士林地方法院刑事第三庭
                                          法  官  李  育  仁
（得於十日內上訴）
附錄本案論罪科刑法條：
中華民國刑法第二百八十四條
 (過失傷害罪)
因過失傷害人者，處六月以下有期徒刑、拘役或五百元以下罰金，致重傷
者，處一年以下有期徒刑、拘役或五百元以下罰金。
從事業務之人，因業務上之過失傷害人者，處一年以下有期徒刑、拘役或
一千元以下罰金，致重傷者，處三年以下有期徒刑、拘役或二千元以下罰
金。


司法院資訊處製作；財團法人民間司法改革基金會備份。
